臺灣臺北地方法院刑事判決　　　　　 100年度審交易字第98號
公　訴　人　臺灣臺北地方法院檢察署檢察官
被　　　告　宋曜仲
上列被告因公共危險案件，經檢察官聲請以簡易判決處刑（100
年度偵字第7913號），本院認不宜以簡易判決處刑（100 年度北
交簡字第570 號），改以通常程序審理，判決如下：
    主  文
宋曜仲無罪。
    理  由
一、公訴意旨略以：被告宋曜仲於民國100 年3 月13日凌晨0 時
    30分許，在位於臺北市松山區市○○道○段某處之燒烤店內
    飲用啤酒約兩杯後，駕駛車牌號碼0500-A6 號自用小客車搭
    載同事廖彥鈞上路。嗣於同日凌晨3 時30分許，駕車沿臺北
    市松山區市○○道○段東往西方向行駛，行經該路段63號前
    ，因見前方有警察實施臨檢而心虛倒車時，不慎車尾保險桿
    撞擊同向由證人曾治維所騎乘車號J7T-031 號重型機車，致
    證人曾治維受有傷害（所涉過失傷害部分未據告訴），經警
    至現場處理，並檢測其呼氣酒精濃度達每公升0.22毫克，因
    認被告涉犯刑法第185 條之3 之公共危險罪嫌。
二、按犯罪事實應依證據認定之，無證據不得認定犯罪事實，刑
    事訴訟法第154 條第2 項定有明文。又認定不利於被告之事
    實，須依積極證據，苟積極證據不足為不利於被告事實之認
    定時，即應為有利於被告之認定，更不必有何有利之證據。
    另刑事訴訟法上所謂認定犯罪事實之證據，係指足以認定被
    告確有犯罪行為之積極證據而言，該項證據自須適合於被告
    犯罪事實之認定，始得採為斷罪資料，最高法院30年上字第
    816 號、29年上字第3105號判例要旨可資參照。次按刑法第
    185 條之3 之罪，以服用毒品、麻醉藥品、酒類或其他相類
    之物，不能安全駕駛動力交通工具而駕駛者，為其構成要件
    ，警察機關於取締酒後駕駛時，通常固以呼氣後酒精濃度數
    值之高低，作為判斷能否安全駕駛之參考，但該數值之高低
    ，僅可做為能否安全駕駛之證據方法之一，非絕對且唯一之
    證據，即非一有服用上開物品而駕駛動力交通工具之行為即
    成立犯罪，亦非以服用前開物品後在體內所含一定濃度之比
    例為絕對之標準，是故行為人縱有服用前揭物品而駕駛動力
    交通工具之情形，是否已達不能安全駕駛之程度而構成犯罪
    ，仍應就個案具體情況予以衡酌，並依嚴格之證據予以證明
    ，合先敘明。
三、檢察官認被告涉有上開罪嫌，無非係以被告之供述、證人曾
    治維之證述、酒精濃度檢測單、刑法第185 條之3 案件測試
    觀察紀錄表、生理平衡檢測表、臺北市政府警察局呼氣酒精
    濃度測試確認單、道路交通事故現場圖、臺北市政府警察局
    松山分局交通分隊道路交通事故補充資料表、臺北市政府警
    察局松山分局交通分隊談話紀錄表、道路交通事故調查報告
    表及現場照片為主要論據，並聲請傳喚證人曾治維、吳政諺
    、陳伯全及廖牧凡等人到庭訊問為證。訊據被告固不否認有
    於前揭時、地服用酒類，並於前揭時、地發生車禍事故等事
    實。惟堅詞否認有何公共危險之犯行，辯稱：車禍的發生與
    飲酒無關，伊是因為看到臨檢倒車逃避追查始發生車禍，伊
    的駕駛能力並無因酒精作用下降而不能安全駕駛等語。
四、經查：
（一）被告確有於100 年3 月13日凌晨0 時許，在臺北市松山區
      市○○道○段某燒烤店飲酒，並於凌晨3 時15分前數分鐘
      ，自該燒烤店駕車出發沿市○○道○段由東往西方向行駛
      ，嗣於凌晨3 時15分許，在市○○道○段63號前，因欲逃
      避警方攔檢而倒車與證人曾治維所騎乘之機車發生碰撞事
      故，經警測得吐氣所含酒精濃度為每公升0.22毫克等事實
      ，業據被告供述在卷，且有刑法第185 條之3 案件測試觀
      察紀錄表、酒精濃度檢測單、道路交通事故現場圖、臺北
      市政府警察局松山分局交通分隊道路交通事故補充資料表
      、臺北市政府警察局松山分局交通分隊談話紀錄表、道路
      交通事故調查報告表（一）（二）及現場照片共11張在卷
      可查（偵卷第14、16、24-25 、27-35 頁）。
（二）汽車駕駛人有飲用酒類或其他類似物後其吐氣所含酒精濃
      度超過每公升0.25毫克或血液中酒精濃度超過0.05％以上
      不得駕車，此為道路交通安全規則第114 條第2 款所明定
      。是車輛駕駛人縱有飲用酒類而經測得體內含每公升0.25
      毫克以下之酒精濃度，在交通法規上既然容許其得駕駛動
      力車輛，足見呼氣酒測在每公升0.25毫克以下者，應可推
      定駕駛人並無不能安全駕駛之情形。又一般人酒後測量得
      呼氣酒精濃度若達每公升0.25毫克者，始會產生「輕度協
      調功能降低」，亦有行政院國軍退除役官兵輔導委員會臺
      北榮民總醫院88年8 月5 日（88）北總內字第26868 號函
      可查。是本案被告為警查獲時之呼氣酒測既僅有每公升0.
      22毫克，顯然仍低於每公升0.25毫克，則其是否確有產生
      協調功能降低而無法安全駕駛動力車輛之情形，本非無疑
      。
（三）次查，被告為警查獲後，有當場經員警施以觀察及生理平
      衡檢測，其結果除「因嫌疑人有【車禍公共危險，經酒精
      濃度測試，測試值達0.22毫克／公升】跡象，顯然無法正
      常駕駛」經勾選外，其餘供判斷駕駛人是否有未能正常駕
      駛之選項如「夜間駕車，未依規定使用燈光，駕駛行為明
      顯異常」、「轉彎或變換車道未打方向燈或方向燈錯誤；
      或有駛入對向車道、單行道等異常行為」、「對員警指揮
      及交通號誌無反應或遲緩，駕駛判斷力顯然欠佳」、「駕
      駛有蛇行，車身搖擺不定，轉彎半徑過大或過小等駕駛操
      控力欠佳情形」、「車輛行徑偏離常軌，時而加速，時而
      突停，顯然無法正常操控」、「命駕駛人作直線測試或平
      衡動作，駕駛人腳步不穩或手腳顫抖，顯然無法正常駕駛
      」、「查獲後，嫌疑人出入車門困難或劃定直線無法正常
      行走，顯然無法正常操控駕駛」及「查獲、測試或詢問過
      程，嫌疑人有語無倫次、含糊不清、意識模糊、注意力不
      集中、嘔吐、呆滯、多話、大笑、昏睡叫喚不醒及泥醉情
      事」等項次，均未經觀察製作紀錄之警員廖牧凡加以勾選
      ；被告當場所為「畫圓圈」、「直線行走十公尺」、「兩
      臂平伸抬頭轉圈」及「金雞獨立三十秒」四種檢測項目結
      果，均經檢測警員陳伯全勾選為「正常」，有刑法第185
      條之3 案件測試觀察紀錄表、生理平衡檢測紀錄表附卷可
      稽。又較之被告於生理平衡檢測紀錄表及於100 年4 月21
      日接受檢察官訊問後於「受訊問人」欄之親筆簽名，亦以
      被告於生理平衡檢測表所為之簽名較為清晰有力，有生理
      平衡檢測紀錄表及檢察官訊問筆錄可查（偵卷第15、52頁
      ）。從而，依上開證據以觀，可知被告於案發當時意識狀
      態清晰，生理狀況正常，難認有何駕駛能力降低之情形。
（四）公訴人雖認被告係因駕駛能力受到酒精影響始發生車禍云
      云。然本案車禍發生之原因，係因被告酒後駕車並發現在
      案發地點前方有警察設站執行臨檢勤務，一時心虛欲逃避
      臨檢，始臨時倒車而與證人曾治維發生事故，業據被告於
      本院審理中所自承，核與證人曾治維於警詢證稱：看到自
      小客車亮起倒車燈開始倒車，我閃避不及就撞上該車左側
      並摔倒等情節大致相符（偵卷第9 頁）。是本案肇事因素
      係起因於被告逃避臨檢，難認與被告飲酒一事有相當因果
      關係，殊難僅憑被告有酒後駕車肇事即遽認其於行為時已
      達不能安全駕駛之程度。
五、綜上所述，被告辯稱本案車禍事故發生與酒醉不能安全駕駛
    一事無關，尚非子虛，應堪採信。公訴人所為舉證，尚不足
    使本院確信被告有飲用酒類而不能安全駕駛之事實。此外，
    本院復查無其他積極證據足認被告有檢察官所指之上述犯行
    ，揆諸前揭說明，自應為被告無罪之諭知，以免冤抑。
六、末查，公訴人雖聲請傳喚證人曾治維、吳政諺、陳伯全及廖
    牧凡，欲證明被告發生車禍與飲酒之關連性、被告當場有酒
    醉不能安全駕駛等事實。然前述刑法第185 條之3 案件測試
    觀察紀錄表及生理平衡檢測紀錄表，係分別由員警廖牧凡、
    陳伯全二人製作，其上詳細記載被告當時之生理狀況；酒精
    濃度檢測單則詳細記載酒精測試濃度；曾治維警詢筆錄已載
    明證人曾治維所述案發當時狀況，此等事實均已明確，且無
    法證明被告確有因酒醉而不能安全駕駛之情形，業如前述，
    顯無再事調查之必要，爰依刑法第163 條之2 之規定，駁回
    此部分之聲請，附此敘明。
據上論斷，應依刑事訴訟法第452 條、第301 條第1 項，判決如
主文。
本案經檢察官翁偉玲到庭執行職務。
中    華    民    國   100    年    11    月    2     日
                  刑事第二十一庭  法  官  林勇如
上正本證明與原本無異。
如不服本判決應於收受送達後10日內向本院提出上訴書狀，並應
敘述具體理由；其未敘述上訴理由者，應於上訴期間屆滿後20日
內向本院補提理由書（均須按他造當事人之人數附繕本）「切勿
逕送上級法院」。
                                  書記官  葉潔如
中    華    民    國   100    年    11    月    2     日